臺灣高雄地方法院刑事判決　　　　　　　　　　　　　九十三年度訴字第三四五號
　　公　訴　人　臺灣高雄地方法院檢察署檢察官
　　被　　　告　甲○○
右被告因違反稅捐稽徵法等案件，經檢察官提起公訴（九十三年度偵字第八七五號）
，嗣因被告就被訴事實為有罪之陳述，本院並聽取當事人之意見後，改依簡式審判程
序進行，判決如左：
    主  文
甲○○行使從事業務之人，明知為不實之事項，而登載於其業務上作成之文書，足以
生損害於公眾及他人，處有期徒刑貳月，如易科罰金，以佰元折算壹日；又公司負
責人，為納稅義務人，以詐術逃漏稅捐，處有期徒刑月，如易科罰金，以佰元折
算壹日。應執行有期徒刑肆月，如易科罰金，以佰元折算壹日。
    事  實
一、甲○○於民國八十三年間，因侵占罪，經臺灣臺北地方法院以八十三年度訴字第
    九九四號判處有期徒刑四月，緩刑二年確定，於八十五年間，經撤銷緩刑宣告，
    並於八十六年六月十六日執行完畢（不構成累犯）。又甲○○於八十五年間，係
    擔任位在高雄市新興區○○○路一八八號七樓之一至九之「頂佳視廳社」登記負
    責人，並為從事業務之人，負有製作各類所得扣繳暨免扣繳憑單（下稱扣繳憑單
    ）及營利事業所得稅結算申報書等業務上文書之義務。其明知洪玉蘋於八十五年
    一月至同年十二月止，並未在「頂佳視廳社」任職，亦未在「頂佳視廳社」取得
    任何薪資或報酬，竟於八十六年間某日，利用不知情之會計人員，於其業務上作
    成之文書即扣繳憑單及營利事業所得稅結算申報書上，虛列登載洪玉蘋於八十五
    年度之薪資所得為新台幣（下同）二十一萬六千元之不實事項後，再利用該不知
    情之會計人員持上開不實之扣繳憑單及結算申報書，向財政部高雄市國稅局申報
    「頂佳視廳社」八十五年度營利事業所得之營業費用薪資部分支出而行使之，藉
    此虛偽增加營業成本費用及減少營利所得之詐術，使稅捐機關於審核稅額時陷於
    錯誤，而誤算納稅義務人「頂佳視廳社」八十五年應繳納之營利事業所得稅額，
    因此得以逃漏該年度之營利事業所得稅五萬四千元，足以生損害於洪玉蘋及稅捐
    稽徵機關對稅賦稽徵之正確性。嗣因洪玉蘋接獲八十五年度綜合所得稅核定通知
    書後，向財政部台灣省中區國稅局北斗稽徵所提出檢舉，始循線查悉上情。
二、案經財政部高雄市國稅局函送臺灣高雄地方法院檢察署檢察官偵查起訴。
    理  由
一、本件被告甲○○所犯係死刑、無期徒刑、最輕本刑為三年以上有期徒刑以外之罪
    ，其於準備程序中就被訴事實為有罪之陳述，經法官告知簡式審判程序之旨，並
    聽取公訴人及被告之意見後，經本院裁定由受命法官獨任進行簡式審判程序，合
    先敘明。
二、右揭被告甲○○利用不知情之會計人員，於其業務上作成之營利事業所得稅結算
    申報書及扣繳憑單上，虛列登載洪玉蘋於八十五年度在「頂佳視廳社」共領取薪
    資二十一萬六千元之不實事項後，持向財政部高雄市國稅局申報「頂佳視廳社」
    八十五年度營利事業所得等情，業據被告於本院審理時坦承不諱，核與告訴人洪
    玉蘋於偵查中指訴有關未曾在「頂佳視廳社」任職及領取任何薪資、報酬之情節
    ，大致相符，並有洪玉蘋八十五年度各類所得扣繳暨免扣繳憑單、「頂佳視廳社
    」八十五年度營利事業所得稅結算申報書影本各一份附卷可稽；另「頂佳視廳社
    」因虛報洪玉蘋之薪資支出二十一萬六千元，致「頂佳視廳社」因而逃漏八十五
    年度營利事業所得稅共計五萬四千元之事實，亦有財政部高雄市國稅局九十年十
    二月二十五日之財高國稅法字第○九○○○六六七六一號函一份在卷可按，足認
    被告上開自白核與事實相符，應堪採信。綜上所述，本件事證明確，被告犯行，
    堪以認定。
三、按各類所得扣繳暨免扣繳憑單及營利事業所得稅結算申報書，性質上即係附隨公
    司業務而製作之文書，被告係「頂佳視廳社」之負責人，負有填製上開扣繳憑單
    及營利事業所得稅結算申報書等業務文書之業務，是核被告上開將不實之薪資支
    出登載於業務上作成之文書即薪資所得扣繳暨免扣繳憑單，並於八十五年度營利
    事業所得稅結算申報核定通知書虛列該薪資支出，並持向稅捐機關申報稅捐等所
    為，係犯刑法第二百十六條、第二百十五條之行使業務上登載不實文書罪；又其
    藉此替納稅義務人「頂佳視廳社」逃漏稅捐，足以生損害於財政部高雄市國稅局
    及告訴人洪玉蘋之所為，係犯稅捐稽徵法第四十一條、第四十七條第一款之公司
    負責人以詐術逃漏稅捐罪。被告利用不知情之會計人員登載、行使不實文書，為
    間接正犯。其登載不實文書後復持以行使，業務上登載不實之低度行為，應為行
    使之高度行為所吸收，不另論罪。被告先後填載不實之扣繳憑單及結算申報書之
    行為，係基於同一登載不實目的之接續行為，為接續犯。被告以一行為同時行使
    不實之扣繳憑單及結算申報書，為想像競合犯，依刑法第五十五條規定，應論以
    一罪。又稅捐稽徵法第四十七條所規定，本法關於納稅義務人、扣繳義務人及代
    徵人應處徒刑之規定，於該條第一款至第四款所列公司負責人等人適用之，亦即
    該條第一款至第四款所列之人應受處罰，係基於刑事政策之考慮，自同法第四十
    一條於其應處徒刑範圍內，轉嫁而來，其既非逃漏稅捐之納稅義務人，自不屬於
    公司負責人本身之犯罪行為，而屬「代罰」性質，既為「代罰」之性質，若行為
    人同時觸犯稅捐稽徵法第四十七條第一款、第四十一條之罪及其他犯罪，本無方
    法結果之牽連關係可言，乃二罪併罰，無牽連犯之適用，最高法院著有八十七年
    台上字第一九七四判決可資參照，是被告所犯稅捐稽徵法第四十一條、第四十七
    條第一款之公司負責人以詐術逃漏稅捐罪，與前揭行使業務上登載不實文書罪，
    應分論併罰。末按薪資扣繳暨免扣繳憑單，係證明全年度支付員工薪資及代為扣
    繳綜合所得稅之情形，為徵、繳雙方課徵與申報綜合所得稅之依據，其既非造具
    記帳憑證所根據之憑證，亦非證明處理會計事項人員之責任而為記帳所根據之憑
    證，自難認屬商業會計法第十五條第一款所規定之商業會計憑證（最高法院九十
    年度台上字第七四四四號判決、九十一年度台上字第一八二八號判決參照），附
    此敘明。爰審酌被告登載不實之扣繳憑單及結算申報書，非但損及告訴人洪玉蘋
    之權益，亦影響國家稅捐課稅之正確性，並因此逃漏稅捐五萬四千元，惟念其犯
    後坦承犯行，深知悔悟等一切情狀，分別量處如主文所示之刑，並定其應執行之
    刑，併諭知易科罰金之折算標準。又刑法第四十一條雖已於九十年一月十日修正
    公布，並於同年月十二日生效，其第一項前段規定為「犯最重本刑為五年以下有
    期徒刑以下之刑之罪，而受六個月以下有期徒刑或拘役之宣告，因身體、教育、
    職業、家庭之關係或其他正當事由，執行顯有困難者，得以一元以上三元以下折
    算一日，易科罰金」，本件被告犯罪時間在上開條文修正生效前，然關於易科罰
    金事項，係關於執行之事項，與罪刑之輕重問題無涉，自應尊重制定新法之精神
    ，一律適用新法，不生新舊法適用之比較問題，是被告行為後法律已有如上之修
    正，自應依新法規定併諭知易科罰金之折算標準，無比較新舊法適用之問題，附
    此說明。
四、至被告所製作不實之扣繳憑單、營利事業所得稅結算申報書，業經被告於申報八
    十五年營利事業所得稅時，呈交財政部高雄市國稅局，編為該局之卷證，已非被
    告所有，本院爰不另為沒收之諭知，亦附此敘明。
據上論斷，應依刑事訴訟法第二百七十三條之一第一項、第二百九十九條第一項前段
，稅捐稽徵法第四十七條第一款、第四十一條，刑法第十一條前段、第二百十六條、
第二百十五條、第五十五條、第四十一條第一項前段、第五十一條第五款，罰金罰鍰
提高標準條例第一條前段、第二條，判決如主文。
本案經檢察官乙○○到庭執行職務。
中      華      民      國    九十三    年      三      月    十八    日
                               臺灣高雄地方法院刑事二庭
                                   法  官  曾鴻文
右正本證明與原本無異。
如不服本判決，應於判決送達後十日內，向本院提出上訴狀。
                                   書記官    王高山
中    華    民    國      九十三      年      三      月      十八      日
附錄本案判決論罪科刑法條：
稅捐稽徵法第四十一條：
納稅義務人以詐術或其他不正當方法逃漏稅捐者，處五年以下有期徒刑、拘役或科或
併科新臺幣六萬元以下罰金。
稅捐稽徵法第四十七條
 (法人或非法人團體負責人之刑責)
本法關於納稅義務人、扣繳義務人及代徵人應處徒刑之規定，於左列之人
適用之：
一  公司法規定之公司負責人。
二  民法或其他法律規定對外代表法人之董事或理事。
三  商業登記法規定之商業負責人。
四  其他非法人團體之代表人或管理人。
中華民國刑法第二百十條
(偽造變造私文書罪)
偽造、變造私文書，足以生損害於公眾或他人者，處五年以下有期徒刑。
中華民國刑法第二百十五條
 (業務上文書登載不實罪)
從事業務之人，明知為不實之事項，而登載於其業務上作成之文書，足以
生損害於公眾或他人者，處三年以下有期徒刑、拘役或五百元以下罰金。
中華民國刑法第二百十六條
 (行使偽造變造或登載不實之文書罪)
行使第二百十條至第二百十五條之文書者，依偽造、變造文書或登載不實
事項或使登載不實事項之規定處斷。
